【裁判字號】    89,訴,533
【裁判日期】    890731
【裁判案由】    殺人未遂
【裁判全文】
臺灣高雄地方法院刑事判決                          八十九年度訴字第五三三號
    公  訴  人  臺灣高雄地方法院檢察署檢察官
    被      告  乙○○
    選任辯護人  李嘯風
右列被告因殺人未遂案件，經檢察官提起公訴 (八十九年度偵字第一三一四號)，本
院判決如左：
    主  文
本件公訴不受理。
    理  由
一、公訴意旨略以：被告乙○○於民國八十八年六月廿八日凌晨五時五十分許，在高
    雄市苓雅區○○○路與建民路口，因甲○○向其質問其與呂學義間糾紛之事，發
    生口角，甲○○乃以行動電話呼叫丙○○前來，引起乙○○不滿，憤而基於概括
    之殺人犯意，持掃刀朝丙○○頭部揮砍，致丙○○頭部受傷合併頭皮挫裂傷，復
    朝甲○○頭部揮砍，致甲○○下巴附近刀傷一處，因認被告涉犯刑法第二百七十
    一條第二項、第一項之殺人未遂罪嫌等情。
二、公訴人認被告涉犯殺人未遂罪嫌，係以被害人丙○○、甲○○之指述及醫院診斷
    證明書為證，並勘驗甲○○下巴確有縫合跡象，且被告持掃刀朝被害人丙○○、
    甲○○頭部揮砍，有置其二人於死之犯意甚明，資為論罪依據。訊據被告固不諱
    言持刀砍傷被害人丙○○，惟矢口否認殺人未遂犯行，辯稱：係甲○○為其兄呂
    學義新台幣（下同）一千元債權事情與伊爭吵，隨後甲○○以行動電話呼叫丙○○前來，三人發生互毆，見丙○○自車上取球棒一支，伊始自車上取鐮刀一支，
    並非掃刀，嗣丙○○球棒掉落，被伊拾起，伊乃一手持鐮刀，一手持球棒亂揮，
    可能因此砍到丙○○頭部，伊見丙○○抱著頭蹲在地上，就駕駛計程車離開，惟
    並無持刀砍傷甲○○云云。
三、按告訴乃論之罪，未經告訴者，應諭知不受理之判決，刑事訴訟法第三百零三條
    第三款定有明文。次按判斷行為人於行為當時，主觀上是否有殺人之故意，除應
    斟酌其使用之凶器種類、攻擊部位、行為時之態度外，尚應深入觀察行為人與被
    害人之關係、衝突之起因、行為當時所受之刺激、下手輕重、被害人受傷情形及
    行為人事後態度等各項因素，綜合研析，尚難遽以被告持鐮刀砍傷被害人丙○○
    頭部及甲○○下巴，即認其必有殺人之故意。經查，(一)被告與被害人丙○○、甲○○彼此間並無深仇大恨，僅因案發當日被害人甲○○酒後質問被告積欠其兄呂
    學義一千元之債務糾紛時，甲○○以行動電話呼叫丙○○前來助陣，三人發生互
    毆，引發本件衝突，彼此間並無深仇大恨，此經被告與被害人丙○○、甲○○供
    述在卷，自難認被告僅因細微之故，即萌殺死被害人丙○○、甲○○之動機。(二)
    被告係與被害人丙○○、甲○○發生互毆後，臨時起意自其計程車取出鐮刀一支
    亂揮，而砍中丙○○右眼眉（一．五ｘ一．五公分）、頭部左後長約三公分、頭
    後部長約二公分之三處挫裂傷，有鄭綜合醫院出具之函文及病歷表附卷可稽，被
    害人甲○○亦稱被告係持彎彎割草用之刀，被告辯稱其係持鐮刀而非掃刀應係可
    信。雖鐮刀係屬利器，人之頭部係屬要害，然觀之被害人丙○○之上開傷勢，僅
    頭皮挫裂傷，非屬嚴重，由此足可推知被告揮刀時下手並非十分猛烈，否則被害
    人丙○○豈會僅有上開挫裂傷，是以被告下手時應無置被害人丙○○於死之故意
    。又被告雖否認在鄭綜合醫院砍傷甲○○下巴，然此部分業經甲○○堅指不移，
    並經勘驗甲○○確有下巴縫合之傷痕，被告亦不否認持鐮刀至上開醫院，故甲○○指述應係可採，被告否認無足採信。被告固有持鐮刀砍傷甲○○下巴一處，然
    下巴非人體要害，甲○○亦稱其傷勢輕微，自難認被告係以殺人故意砍傷被害人
    甲○○。(三)被告持鐮刀砍傷被害人丙○○後，丙○○手抱著頭，蹲在地上時，被
    告並未再繼續攻擊，即駕駛計程車離開，此情業經被告及被害人甲○○供述一致
    ，應堪認定，又被告持鎌刀至上開醫院砍傷甲○○後，僅再踢甲○○一腳，旋自
    行離開醫院，亦經甲○○陳述甚明。足見被告並無欲置被害人丙○○、甲○○於
    死地之決心，否則，被害人丙○○當時已頭部受傷蹲在地上，無力抵抗，被害人
    甲○○當時下巴已遭砍傷，若被告有殺人犯意，衡情應會繼續猛烈下手砍殺被害
    人丙○○、甲○○，而置渠等二人於死，方願罷手。然被告並未如此，於砍傷丙○○後即駕駛計程車離開，於砍傷甲○○後，僅再踢甲○○一腳旋即離去，益徵
    被告持鐮刀砍傷被害人丙○○、甲○○時尚無欲置渠等於死地之故意及決心。綜
    上，被告與被害人丙○○、甲○○僅因上述細故發生衝突，素無深仇大恨，尚乏
    殺人動機及背景，且被告雖持鐮刀砍傷被害人丙○○及甲○○，然下手並非十分
    猛烈，又被害人丙○○受傷蹲在地上及甲○○下巴遭砍傷後，被告並無繼續向被
    害人身體致命部位猛烈下手欲置渠等於死之行為，隨即自行離開現場，顯見被告
    並無殺死被害人之決心。職是，被告應係基於普通傷害之犯意而砍傷被害人丙○○及甲○○，公訴意旨認被告係犯殺人未遂罪嫌，容有未洽，應予說明。
四、被告所犯應係刑法第二百七十七條第一項之傷害罪，依同法第二百八十七條前段
    之規定，須告訴乃論。惟被害人丙○○及甲○○就其被傷害部分，於警察及偵查
    機關並未提出告訴，此有警訊及偵查筆錄可考，依前開說明，爰為不受理判決之
    諭知。
據上論斷，應依刑事訴訟法第三百零三條第三款，判決如主文。
本案經檢察官陳正達到庭執行職務
中    華    民    國      八十九      年      七      月    三十一    日
                                      臺灣高雄地方法院刑事庭
                                法  官   郭錦茂
右正本證明與原本無異。
如不服本判決，應於判決送達後十日內，向本院提出上訴狀。
                                書記官    賴佳慧
中    華    民    國      八十九      年      八      月      四      日


司法院資訊處製作；財團法人民間司法改革基金會備份。
